最高法院刑事判決　　　　　　　　　　　　　　　八十七年度台上字第一八五三號
　　上　訴　人　甲○○
右上訴人因恐嚇取財案件，不服台灣高等法院台中分院中華民國八十七年三月三十一
日第二審判決（八十七年度上易字第八四號，起訴案號：台灣台中地方法院檢察署八
十六年度偵緝字第一二九號），提起上訴，本院判決如左：
    主  文
上訴駁回。
    理  由
一本件原審以上訴人甲○○所為，係犯刑法第三百零二條第一項之剝奪他人行動自由
罪，及同法第三百四十六條第一項之恐嚇取財罪，二罪間有方法、結果之牽連關係，
應從一重之恐嚇取財罪處斷，但恐嚇取財罪，係不得上訴於第三審法院之罪，但輕罪
之非法剝奪他人行動自由罪卻係得上訴於第三審法院之罪，而牽連犯罪之上訴又不可
分，則對於恐嚇取財罪，亦應認為得上訴於第三審法院，合先說明。
二按刑事訴訟法第三百七十七條規定，上訴於第三審法院，非以判決違背法令為理由
，不得為之。是提起第三審上訴，應以原判決違背法令為理由，係屬法定要件。如果
上訴理由狀並未依據卷內訴訟資料，具體指摘原判決不適用何種法則或如何適用不當
，自應認其上訴為違背法律上之程式，予以駁回。本件上訴人甲○○上訴意旨略稱：
告訴人張昭朗前後供述不一，且無證據證明上訴人有恐嚇取財之情事，證人王玉玲與
張昭朗曾同居，育有一女，證言難免偏頗，又上訴人若有提示張昭朗交付之支票，何
以付款人台中市第六信用合作社十甲分社無紀錄可查等語。惟卷查原判決依憑被害人
張昭朗於偵查中，及原審訊問時之指述，證人即上訴人之同居人王玉玲於偵查及原審
訊問時之證述，即上訴人於原審亦坦承曾以機車搭載王玉玲持張昭朗簽發之支票前往
合作社領款不諱，並有被害人張昭朗遭上訴人毆傷之證斷證明書一紙附卷等證據，資
以認定上訴人有共同意圖為自己不法之所有，以恐嚇使人將本人之物交付之事實（為
累犯，撤銷第一審判決，判處上訴人有期徒刑十月，上訴人係犯刑法第三百零二條第
一項之剝奪人之行動自由罪，及同法第三百四十六條第一項之恐嚇取財罪，二罪間有
方法、結果之牽連關係，應從一重之恐嚇取財罪處斷），而以上訴人辯稱：因張昭朗
毀損上訴人之自小客車，上訴人乃將車開去保養，由綽號「小胖」載上訴人回王玉玲
住處，旋與「小胖」聯手毆打張昭朗，並進入屋內談判，原本要賠新台幣（下同）十
萬元，但談到張昭朗認識之一位朋友係上訴人之同學，遂未再要求賠償，即讓張昭朗
離去，張某根本未簽發支票，上訴人若有取得支票，豈有不提示之理，絕無恐嚇取財
及妨害自由之行為云云，純係卸責之詞，不足採信，於理由中詳加指駁與說明，從形
式上觀察，尚無任何違背法令之情形。又原審已依其調查相關證據之結果，於判決中
明其認定上訴人於民國八十四年十月七日凌晨三時許，夥同綽號「小胖」之不詳姓
名成年男子，在台中縣太平市○○○路三○八巷八十五號其同居女子王玉玲之住處前
，共同意圖為自己不法之所有，以王玉玲之前任同居人張昭朗毀損上訴人自用小客車
為藉口，將張昭朗之雙手用手銬扣住，並以膠布貼住其雙眼，強行押入所駕之自用小
客車內，駛離該處，載至不詳地點兜繞，非法剝奪張昭朗之行動自由，在車上由上訴
人向張昭朗恐嚇稱：「要交出三十萬元賠償損失，否則將載到大肚山埋掉」等語，且
出手毆打張昭朗，致其身體多處擦挫傷（傷害部分，張昭朗已在偵查中撤回告訴），
約過二小時，始載返王玉玲上開住處，進入屋內命張昭朗簽發支票交付，張昭朗心生
畏懼，乃簽發付款人為台中市第六信用合作社十甲分社、帳號六○二－八號、ＫＡＣ
0000000號、八十四年十月六日、面額十萬元之支票一張及ＫＡＣ00000
00號未載金額、發票日之空白支票一張交與上訴人，上訴人得逞後，始讓張昭朗自
由離去。但因張昭朗發票印鑑不符，上訴人於取得支票後，即以機車搭載王玉玲前往
台中市第六信用合作社十甲分社，由王玉玲持其中面額十萬元之支票進入該社欲當場
兌領提款，未獲付款，遂未再將上開支票提示之證據與理由，並說明張昭朗之被害事
實，以案發之初，所具書狀為可採，至於被害人所交付之支票未經提示，則係由於上
訴人曾將其中面額十萬元支票交由王玉玲欲兌領未果，因而得知支票上之發票人印鑑
不符，縱令提示交換，亦難以獲得支付，尚不能以該支票未經提示，即遽為上訴人有
利之認定，殊無所指有採證違法，或調查職責未盡之處。上訴意旨，徒就事實為爭辯
，未依卷內資料具體指摘原判決有如何不適用法則或適用法則不當之違背法令，其上
訴即屬違背法律上之程式，應予駁回。
據上論結，應依刑事訴訟法第三百九十五條前段，判決如主文。
中      華      民      國    八十七    年      五      月    二十八    日
                              最高法院刑事第三庭
                                  審判長法官  蔡  詩  文
                                        法官  莊  登  照
                                        法官  洪  明  輝
                                        法官  蔡  清  遊
                                        法官  吳  火  川
      右正本證明與原本無異
                                              書  記  官
中      華      民      國    八十七    年      六      月      二      日
